臺灣板橋地方法院刑事判決　　　　　　　96年度訴字第1316號
公　訴　人　臺灣板橋地方法院檢察署檢察官
被　　　告　甲○○
　　　　　　　　　　（現另案於臺灣臺北監獄臺北分監執行）
上列被告因藥事法案件，經檢察官提起公訴（95年度偵字第2303
9 、96年度偵字第5336號），被告於準備程序中對被訴之事實為
有罪陳述，本院合議庭裁定由受命法官獨任行簡式審判程序，並
判決如下：
    主  文
甲○○明知為禁藥，而轉讓，累犯，處有期徒刑拾月；扣案甲基
安非他命肆包（共計淨重肆拾壹點捌肆公克）、吸食器貳組、玻
璃球顆（扣案編號貳）、摻食器壹支均沒收。
    事  實
一、甲○○於民國93年間，因施用毒品案件，經本院以93年度簡
    字第4829號刑事簡易判決判處有期徒刑4 月，如易科罰金以
    銀元300 元折算1 日確定，94年1 月6 日易科罰金執行完畢
    ；詎仍不知戒慎，其明知甲基安非他命經中央衛生主管機關
    明令公告列為禁藥，並為毒品危害防制條例所管制之第2 級
    毒品，依法不得任意轉讓，竟於95年9 月29日晚上10時許，
    在址設臺北縣板橋市○○街1 巷2 號之百麗大飯店605 室內
    ，基於轉讓甲基安非他命禁藥之犯意，將其所持有之重量計
    約0.2 公克，實際重量不詳（然未逾毒品危害防制條例第8
    條第6 項所規定「轉讓毒品達一定數量『即淨重10公克』，
    加重其刑至二分之一之標準）之第二級毒品甲基安非他命置
    於其所有之吸食器點火燻烤後，同時無償讓與成年人乙○、
    蔡義一、張峰智（冒名陳鋒榮）及王森福（該4 人施用毒品
    犯行，由檢察官另案偵辦）輪流將所產生之煙霧透過吸食器
    吸入體內施用之方式，將甲基安非他命無償轉讓其等施用。
    嗣於翌（30）日凌晨0 時許，甲○○、乙○、蔡義一、張峰
    智及王森福等人在上址為警查獲，並扣得甲○○所有之第二
    級毒品甲基安非他命4 包（共計淨重41.84 公克）、屬甲○
    ○所有供其本件轉讓甲基安非他命犯行暨兼供其自身吸食甲
    基安非他命所用吸食器2 組、玻璃球3 顆（扣案編號2） 、
    摻食器1 支，及與甲○○本件轉讓第二級毒品犯行無關之分
    裝袋157 只、屬乙○所有之注射針筒1 支、屬蔡義一所有之
    玻璃球1 顆等物。
二、案經臺北縣政府警察局板橋分局報告臺灣板橋地方法院檢察
    署檢察官偵查起訴。
    理  由
一、認定犯罪事實所憑之證據及理由：
    訊據被告甲○○對前開犯罪事實於本院審理中坦認在卷，核
    與證人乙○、蔡義一、張峰智（冒名陳鋒榮應訊及接受採尿
    檢驗）、王森福於警詢證述或偵查結證情節相符；又與被告
    於前開時地一同為警查獲之乙○、蔡義一、張峰智、王森福
    ，其等同意接受員警採尿檢驗，並經警將其尿液檢體送驗後
    之尿液檢體均各呈甲基安非他命陽性反應乙節，亦有臺北縣
    政府警察局尿液檢體收件\ 還件簽收紀錄表、臺灣檢驗科技
    股份有限公司所出具之濫用藥物尿液檢驗報告附於偵查卷為
    憑（見95年度偵字第23039 號偵查卷第223 、224 、227 、
    232 、233 頁），益徵被告於前開時地轉讓與乙○、蔡義一
    、張峰智、王森福，施用之物，確為第二級毒品甲基安非他
    命無誤；而扣案白色結晶體4 包（共計淨重41.84 公克），
    經鑑定後檢出甲基安非他命成分乙節，亦有內政部警政署刑
    事警察局95年10月20日刑鑑字第0950147966號鑑定書附卷可
    憑（見95年度偵字第23039 號偵查卷第217 頁）；此外，並
    有甲○○所有之第二級毒品甲基安非他命4 包（共計淨重41
    .84 公克）、屬甲○○所有供其本件轉讓甲基安非他命犯行
    暨兼供其自身吸食甲基安非他命所用吸食器2 組、玻璃球3
    顆（扣案編號2） 、摻食器1 支等物扣案為憑，俱徵被告上
    開自白，核與事實相符，可以採信，本件事證明確，被告犯
    行堪以認定。
二、應適用之法律、科刑審酌事由及沒收物之處理：
(一)、查安非他命迭經行政院衛生署於69年12月8 日衛署藥字第3
    01124 號、79年10月9 日衛署藥字第904142號公告列入藥物
    藥商管理法第16條第1 款（即現行藥事法第22條第1 項第1
    款）之禁藥管理，迄今尚屬禁藥，同時亦屬毒品危害防制條
    例第2條 第2 項規定之第2 級毒品。按藥事法第83條第1 項
    法定刑為7 年以下有期徒刑，得併科新臺幣500 萬元以下罰
    金，較毒品危害防制條例第8 條第2 項、第3 項、第4 項及
    其未遂犯之法定刑為重。藥事法第83條第1 項係於93年4 月
    21日修正公布，同年月23日施行，為毒品危害防制條例之後
    法。而毒品之範圍尚包括影響精神物質與其製品。至藥事之
    管理，亦非僅止於藥品之管理。又毒品未必係經公告之禁藥
    ，禁藥亦未必為毒品。毒品危害防制條例與藥事法二者，並
    無必然之特別法與普通法關係。故除有轉讓之第二級毒品達
    毒品危害防制條例第8 條第6 項之一定數量，經依法加重後
    之法定刑較藥事法第83條第1 項之法定刑為重之情形外，因
    藥事法第83條第1 項為後法，且為重法，應優先適用藥事法
    處罰（臺灣高等法院暨所屬法院94年法律座談會刑事類提案
    第8 號結論意旨參照）。次按毒品危害防制條例第8 條第6
    項規定：「轉讓毒品達一定數量，加重其刑至二分之一，其
    標準由行政院定之」，行政院並據該規定於93年1 月7 日發
    布「轉讓持有毒品加重其刑之數量標準」，該標準第2 條第
    1 項第1 款、第2 款規定：「轉讓、持有第一級毒品達淨重
    5 公克以上者、第二級毒品達淨重10公克以上者，加重其刑
    至二分之一」，並自發布日施行。茲被告轉讓第二級毒品之
    數量，計約0.2 公克，未達淨重10公克，自不得依毒品危害
    防制條例第8 條第6 項規定加重其刑；而被告同時違反藥事
    法第83條第1 項之轉讓禁藥罪，與毒品危害防制條例第8 條
    第2 項之轉讓第二級毒品罪，係以一行為同時觸犯二罪名，
    屬想像競合犯，應依刑法第55條規定僅從一重之轉讓禁藥罪
    處斷。被告轉讓前持有第2 級毒品毒品甲基安非他命之低度
    行為，為轉讓之當然行為，自不另論罪。再被告有如事實欄
    所述前科及刑之執行情形，有臺灣高等法院被告前案紀錄表
    在卷可參，是其於有期徒刑執行完畢後5 年以內，再故意犯
    本件有期徒刑以上之罪，為累犯，應依刑法第47條第1 項規
    定，加重其刑。
(二)、爰審酌被告有如上所述之前科紀錄，素行非佳，其轉讓第二
    級毒品予他人，足以助長吸毒歪風，並戕害他人身心，兼衡
    被告犯罪之動機、目的、手段及犯後已坦承犯行，態度尚稱
    良好等一切情狀，量處如主文所示之刑，以示懲儆。
(三)、末按法院科刑判決所適用之法律，無論係對主刑、從刑或刑
    之加重，減輕與免除等項，除法律別有規定外，均應本統一
    性或整體性之原則而適用之，不容與主刑所適用之法律任意
    割裂而適用其他法律。最高法院著有70年度臺上字第3149號
    判決意旨可供參照。據此，被告本件所為既非依毒品危害防
    制條例論處，而係從一重論以藥事法第83條第1 項之轉讓禁
    藥罪處斷，則扣案被告所有之第二級毒品甲基安非他命4 包
    （共計淨重41.84 公克）內之甲基安非他命暨承裝前開毒品
    之分裝袋4 只，二者物理上難以析離，且雖均非供被告犯本
    件轉讓第二級毒品犯罪所用之物，然被告業已供稱乃自該等
    扣案甲基安非他命中抽取0.2 公克供乙○、蔡義一、張峰智
    、王森福施用，即仍與被告本件犯罪有關，是前開呈裝甲基
    安非他命毒品之分裝袋4 只與其內甲基安非他命之沒收，固
    因主刑乃適用藥事法而非依毒品危害防制條例論處，因於沒
    收物之處理時無從割裂適用該條例第18條第1 項前段規定諭
    知沒收銷燬，惟仍屬違禁物，自應依刑法第38條第1 項第1
    款規定沒收；從而，扣案屬被告所有，且供其本件轉讓甲基
    安非他命犯行暨兼供其吸食甲基安非他命所用之吸食器2 組
    、玻璃球3 顆（扣案編號2） 、摻食器1 支等物，亦應依刑
    法第38條第1 項第2 款沒收；惟另扣案分裝袋157 只，與被
    告本件犯行無關，注射針筒1 支、玻璃球1 顆則分為乙○、
    蔡義一（均非被告）所有，均不於本案宣告沒收。
(四)、本件同案被告丙○○被訴刑法第217 條第1 項之偽造署押罪
    ，待其到案後，另行審結，併此敘明。
據上論斷，應依刑事訴訟法第273 條之1 第1 項、第299 條第1
項前段，藥事法第83條第1 項，刑法第11條前段、第55條、第47
條第1 項，第38條第1 項第1 款 、第2 款，判決如主文。
本案經檢察官郭季青到庭執行職務。
中　　華　　民　　國　　96　　年　　5 　　月　　28　　日
                  刑事第十九庭  法　官  陳明偉
以上正本證明與原本無異
如不服本判決應於送達後10日內向本院提出上訴狀
                                書記官　陳慧儷
中　　華　　民　　國　　96　　年　　5 　　月　　28　　日
